臺灣彰化地方法院民事裁定　八十九年度訴字第五九八號
　　原　　　告　Ｊ○○
　　被　　　告　乙○○○
　　　　　　　　甲○○
　　　　　　　　戊○○
　　　　　　　　丁○○
　　　　　　　　丙○○
　　　　　　　　己○○
右當事人間請求分割共有物事件，原告為訴之追加，本院裁定如左：
    主      文
原告追加之訴駁回。
訴訟費用由原告負擔。
    理      由
一、按「訴狀送達後，原告不得將原訴變更或追加他訴。但有下列各款情形之一者，
    不在此限：‧‧‧五該訴訟標的對於數人必須合一確定時，追加其原非當事人之
    人為當事人者。‧‧‧」、「原告之訴，有左列各款情形之一者，法院應以裁定
    駁回之‧‧六起訴不合程式或不備其他要件者。」，民事訴訟法第二百五十五條
    第一項第五款、第二百四十九條第一項第六款分別定有明文。準此規定可知，訴
    訟標的對於數人必須合一確定時（如分割共有物之訴），原告所得追加被告者，
    僅原非當事人之其他共有人或其合法繼承人，始足當之，違者，法院應以裁定駁
    回之。
二、本件據原告起訴狀所載，係提起分割共有物之訴，聲明求為「(一)被告Ｋ○○（已
    於民國九十年七月十六日死亡，本院並於九十一年六月二十七日裁定命其繼承人
    Ｏ○○、Ｅ○○、Ｐ○○、Ｑ○○、Ｇ○○、Ｈ○○、Ｆ○○、Ｒ○○、丑○○○、Ｌ○○、Ｍ○○等人承受訴訟）、戌○○、辛○○、庚○、子○、Ｄ○○、
    Ｘ○○、寅○○○、Ｗ○○等人應就被繼承人鄭好所遺坐落彰化縣和美鎮○○段
    四六七地號、地目建、面積三二八平方公尺，及同段四六八地號、地目建、面積
    二九五０平方公尺，應有部分各為三八四分之一六之土地辦理繼承登記。(二)被告
    Ｂ○、黃○、未○○、辰○○、午○○、施鎮榮、巳○○、申○○、酉○○、天
    ○○、宙○○、宇○○、玄○○、地○○、壬○○○、Ａ○○等人應就被繼承人
    鄭丁所遺前開二筆土地應有部分各為三八四分之一０辦理繼承登記。(三)被告Ｎ○○、卯○○、癸○○、Ｉ○○等人應就被繼承人鄭蜂所遺前開二筆土地應有部分
    各為三八四分之八辦理繼承登記。(四)被告Ｙ○○○（已於八十九年十月二十五日
    死亡，本院並於九十一年六月二十七日裁定命其繼承人Ｕ○○、Ｖ○○、亥○○○、Ｓ○○、Ｔ○○、Ｃ○○○等人承受訴訟）、Ｃ○○○、Ｕ○○、亥○○○
    、Ｖ○○、Ｔ○○等人應就被繼承人謝攀所遺前開二筆土地應有部分各為三八四
    分之八辦理繼承登記。(五)前開二筆土地准予原物分割。」之判決。嗣又追加乙○○○、甲○○、戊○○、丁○○、丙○○、己○○等人為被告，其追加之聲明為
    ：被告乙○○○、甲○○、戊○○、丁○○、丙○○、己○○等人應就被繼承人
    鄭丁所遺前開二筆土地應有部分各三八四分之一０辦理繼承登記。
三、惟按日據時期臺灣人關於親屬及繼承事項，依當時有效之法源，即大正十一年九
    月十八日敕令第四０七號，並不適用日本民法親屬及繼承兩編之規定，而應依當
    地即臺灣之習慣決之。又光復前，臺灣人財產繼承習慣分為家產繼承與私產繼承
    ，家產為戶主所有之財產，因戶主之死亡等戶主權喪失之原因而開始繼承，其第
    一順序之繼承人為法定之推定財產繼承人，即須係戶主之男子直系卑親屬，且係
    繼承開始時之家屬為限；第二順序則為指定之財產繼承人，係指戶主無法定之推
    定繼承人時，得以生前行為指定繼承人或以遺囑指定繼承人繼承人；第三順序之
    繼承人則為選定之財產繼承人，係均無第一、第二順序之繼承人時，親屬得協議
    為選定繼承人（以上詳參繼承登記法令補充規定第一條～第四條）。經查，系爭
    二筆土地之原共有人鄭丁已於日據時期大正九年七月六日（即民國九年七月六日
    ）死亡，有其戶籍資料附卷可參，揆諸前開說明，有關鄭丁之繼承事項，自應適
    用前開習慣決之。次查，觀諸卷附被繼承人鄭丁及被告等人之相關戶籍資料可知
    ，鄭丁原為臺中廳線西堡七張犁庄五拾三番地之戶主，其於大正九年七月六日死
    亡時，並無男子直系卑親屬，而與其同戶之母親吳氏周早於大正三年七月三日死
    亡，其弟鄭贊則於大正六年八月五日因結婚而除戶，嗣於昭和五年十月一日與石
    林氏吉結婚，而成為石林氏吉之招夫，而原告所追加之被告乙○○○、甲○○、
    戊○○、丁○○、丙○○、己○○等人，則分別為石林氏吉與其前夫石泉所生之
    子石棟材之配偶或子女，與鄭丁皆無血緣之關係，又本院曾向彰化縣和美鎮戶政
    事務函查鄭丁有無前開三順序之財產繼承人，經該戶政事務所以九十一年七月八
    日彰和戶字第０九一０００二七三八號函回覆，其內容並無肯定之答覆，且鄭丁
    之戶籍資料亦無相關繼承人之記載，是依光復前臺灣之習慣，鄭贊既非鄭丁之合
    法繼承人，則與鄭丁毫無血緣關係之被告乙○○○等人更不可能成為鄭丁之合法
    繼承人。
四、又按「繼承開始在民法繼承編施行前，被繼承人無直系血親卑親屬，依當時法律
    亦無其他繼承人者，依民法繼承編之規定有繼承權之人，如在民法施行編施行之
    日已死亡者，因其已無權利能力，無繼承之資格，自非民法繼承編施行法第八條
    所稱之繼承人。」，最高法院九十一年度第三次民事庭會議決議可資參照。經查
    ，本件被繼承人鄭丁於光復前即我國民法繼承編於三十四年十月二十五日施行於
    臺灣前已死亡，且依當時有效之法源，並無合法繼承人，已如前述，而鄭丁之弟
    鄭贊亦於光復前即昭和九年三月二十二日（民國二十三年三月二十二日）死亡，
    有其戶籍資料附卷可稽，揆諸前開決議意旨，鄭贊就鄭丁所遺系爭二筆土地之應
    有部分顯無繼承之資格，則被告乙○○○等人更不可能成為鄭丁之合法繼承人，
    應無疑義。
五、從而，原告追加之被告乙○○○等人既非系爭二筆土地原共有人鄭丁之合法繼承
    人，揆諸前開民事訴訟法第二百五十五條第一項第五款之規定，原告追加之新訴
    顯不合法。
六、依民事訴訟法第二百四十九條第一項第六款、第九十五條、第七十八條裁定如主
    文。
中　　　華　　　民　　　國　　九十一　　年　　　七　　　月　　二十九　　日
                                    臺灣彰化地方法院民事第二庭
~B法　　　官　陳正禧
右正本係照原本作成。
如對本裁定抗告須於裁定送達後十日內向本院提出抗告狀
~B法院書記官　鄭秀鑾
中　　　華　　　民　　　國　　九十一　　年　　　七　　　月　　　三十　　日
